【裁判字號】    95,訴,3245
【裁判日期】    951031
【裁判案由】    毒品危害防制條例
【裁判全文】
臺灣高雄地方法院刑事判決              95年度訴字第3245號
公  訴  人  臺灣高雄地方法院檢察署檢察官
被      告  乙○○
上列被告因違反毒品危害防制條例案件，經檢察官提起公訴（95
年度毒偵字第5994號），嗣本院訊問被告後，因被告就其被訴犯
罪事實為有罪之陳述，經詢問被告及檢察官之意見後，合議庭裁
定由受命法官依簡式審判程序獨任審理，並判決如下：
    主  文
乙○○施用第一級毒品，累犯，處有期徒刑拾月。
扣案之第一級毒品海洛因壹包（驗後淨重零點零柒柒公克）沒收
銷燬之。
    事  實
一、乙○○前因搶奪案件，經本院於民國92年12月3 日以92年度
    訴字第2165號判處有期徒刑1 年確定，嗣於94年2 月5 日縮
    刑期滿執行完畢。又其前因施用毒品案件，經本院以92年度
    毒聲字第5162號裁定施以觀察、勒戒，經認無繼續施用毒品
    之傾向，於92年11月28日執行完畢釋放，並由臺灣高雄地方
    法院檢察署以92年度毒偵字第4064號為不起訴處分確定。詎
    乙○○仍未戒除毒癮，復基於反覆、延續施用第一級毒品海
    洛因之單一行為決意，自95年6 月下旬某日起至同年7 月18
    日中午12時許止，以平均每2 、3 日施用1 次之頻率，在其
    位於高雄縣鳳山市○○○路38巷23號居所，以少許海洛因摻
    入香菸吸食之方式，施用第一級毒品海洛因多次，嗣為警於
    95年7 月19日下午4 時20分許，在高雄縣鳳山市○○路與民
    生路口查獲，並扣得第一級毒品海洛因1 包（驗後淨重0.07
    7 公克）。
二、案經高雄縣政府警察局鳳山分局報告臺灣高雄地方法院檢察
    署檢察官偵查起訴。
    理  由
一、本件被告乙○○所犯係死刑、無期徒刑、最輕本刑為3 年以
    上有期徒刑以外之罪，其於準備程序中就被訴事實為有罪之
    陳述，經法官告知簡式審判程序之旨，並聽取公訴人、被告
    之意見後，認為適宜由受命法官獨任進行簡式審判程序，依
    刑事訴訟法第273 條之1 第1 項規定，裁定由受命法官獨任
    進行審判程序，合先敘明。
二、訊據被告乙○○對其於上揭時、地多次施用第一級毒品海洛
    因之事實均坦承不諱，而扣案白粉1 包經送鑑定結果，確為
    第一級毒品海洛因無誤，有高雄市立凱旋醫院95年9 月25日
    高市凱醫驗字第2486號檢驗鑑定書1 紙在卷可憑；又其為警
    查獲時所採尿液經送驗結果呈有嗎啡陽性反應，此有高雄市
    立凱旋醫院95年7 月20日編號KＺ000000000000號濫用藥物尿
    液檢驗報告1 紙附卷可稽，足見其所稱於前揭時、地多次施
    用海洛因之自白，應與事實相符而堪採信。另查，被告其前
    因施用毒品案件，經本院以92年度毒聲字第5162號裁定施以
    觀察、勒戒，經認無繼續施用毒品之傾向，於92年11月28日
    執行完畢釋放，並由臺灣高雄地方法院檢察署以92年度毒偵
    字第4064號為不起訴處分確定，有該不起訴處分書、臺灣高
    等法院被告前案紀錄表及臺灣高雄地方法院檢察署刑案資料
    查註紀錄表各1 份在卷足參，是被告於觀察勒戒執行完畢釋
    放後，5 年內再為施用毒品犯行，堪以認定，應予依法論科
    。
三、核被告乙○○所為，係犯毒品危害防制條例第10條第1 項之
    施用第一級毒品罪。被告持有第一級毒品之低度行為已為其
    施用之高度行為所吸收，不另論罪。又按刑事法若干犯罪行
    為態樣，本質上原具有反覆、延續實行之特徵，立法時既予
    特別歸類，定為犯罪構成要件之行為要素，則行為人基於概
    括之犯意，在密切接近之一定時、地持續實行之複次行為，
    倘依社會通念，於客觀上認為符合一個反覆、延續性之行為
    觀念者，於刑法評價上，即應僅成立一罪；學理上所稱「集
    合犯」之職業性、營業性或收集性等具有重複特質之犯罪均
    屬之，而依毒品危害防制條例第2 條第1 項規定之「毒品」
    的定義，可知毒品因具有成癮性及濫用性，即一方面因「耐
    藥性」的影響，導致行為人必須逐漸增加施用劑量，方能達
    成相同效果；他方面則可能因「生理依賴性」及「心理依賴
    性」的影響，導致行為人對毒品產生強烈渴求，終至不能根
    絕；由此可知，施用毒品之行為本身，顯然具有反覆性及延
    續性之特徵，準此，「施用毒品」即屬前揭「於立法已特別
    歸類具有重複特質」之犯罪。本件被告係基於單一行為決意
    ，自95年6 月下旬某日起，至95年7 月18日中午12時許止，
    以每2 、3 日施用1 次之頻率，持續施用海洛因未曾間斷，
    而地點亦均在其住處內，在時、空上均具有密接關係，則被
    告之各該施用第一級毒品犯行間，顯係出於反覆、延續施用
    之單一行為決意至明，從而在行為概念上，應評價認係包括
    一罪之集合犯。又按刑法固於94年2 月2 日修正公布並於95
    年7 月1 日施行，然本件被告施用第一級毒品之最後行為時
    既在95年7 月18日，自應全部適用修正後之刑法，無庸為新
    舊刑法比較，併此敘明。末查，被告前因搶奪案件，經本院
    以92年度訴字第2165號判處有期徒刑1 年確定，嗣於94年2
    月5 日縮刑期滿執行完畢，此有臺灣高等法院被告前案紀錄
    表在卷可參，其於5 年內再故意為本件犯行，為累犯，應依
    修正後刑法第47條第1 項之規定加重其刑。爰審酌被告前因
    施用毒品案件，業經觀察、勒戒及不起訴處分，竟仍未戒除
    惡習，意志力顯然不足，且嚴重傷害其個人健康，惟念及其
    行為尚未害及他人，及其施用期間不長，犯後已坦承犯行，
    態度良好等一切情狀，酌情量處如主文所示之刑。另扣案之
    海洛因1 包（驗後淨重0.077 公克），係查獲之毒品，爰依
    毒品危害防制條例第18條第1 項前段沒收銷燬之。
據上論斷，應依刑事訴訟法第273 條之1 、第299 條第1 項前段
，毒品危害防制條例第10條第1 項、第18條第1 項前段，刑法第
11條前段、第47條第1項，判決如主文。
本案經檢察官甲○○到庭執行職務。
中    華    民    國    95    年    10    月    31    日
                  刑事第十四庭法  官  謝  雨  真
以上正本證明與原本無異。
如不服本判決，應於判決送達後10日內，向本院提出上訴狀。
中    華    民    國    95    年    10    月    31    日
                              書記官  林  佳  慧
附錄本案論罪科刑法條：
毒品危害防制條例第10條
施用第一級毒品者，處 6 月以上 5 年以下有期徒刑。
施用第二級毒品者，處 3 年以下有期徒刑。


司法院資訊處製作；財團法人民間司法改革基金會備份。
